【裁判字號】    97,簡上,1093
【裁判日期】    980205
【裁判案由】    恐嚇
【裁判全文】
臺灣高雄地方法院刑事判決            97年度簡上字第1093號
上  訴  人
即  被  告  丁○○
選任辯護人  王朝震律師
上列被告因恐嚇案件，不服本院高雄簡易庭97年度審簡字第5791
號中華民國97年10月21日刑事簡易判決（聲請簡易判決處刑書案
號：臺灣高雄地方法院檢察署97年度偵字第18942 號），提起上
訴，本院管轄第二審之合議庭認不得以簡易判決處刑，改依通常
程序審理，並自為第一審判決如下：
    主  文
原判決撤銷。
丁○○無罪。
    理  由
壹、程序部分（證據能力之審查）：
    按被告以外之人於審判外之陳述，雖不符刑事訴訟法第 159
    條之1 至第159 條之4 之規定，而經當事人於審判程序同意
    作為證據，法院審酌該言詞陳述或書面陳述作成時之情況，
    認為適當者，亦得為證據；當事人、代理人或辯護人於法院
    調查證據時，知有第159 第1 項不得為證據之情形，而未於
    言詞辯論終結前聲明異議者，視為有前項之同意，刑事訴訟
    法第159 條之5 定有明文。本件判決所援引之以下各項證據
    （詳後述），固有部分屬傳聞證據，然公訴人、被告於本院
    調查證據時，均知有前開第159 第1 項不得為證據之情形，
    且於本院準備程序時均表示同意做為證據使用（見本院卷第
    21頁），而於言詞辯論終結前，均未聲明異議，本院審酌該
    等證據作成時之狀況，並無違法取證之情事，且無不宜作為
    證據之情形，依前開說明，爰認均有證據能力，合先敘明。
貳、實體部分：
一、公訴意旨略以：被告丁○○陪同其女友甲○○（已經檢察官
    另為不起訴處分），於民國96年8 月14日晚上8 時30分許（
    聲請簡易判決處刑書誤載為97年8 月14日20時30分許，應予
    更正），前往被害人乙○所經營址設高雄市○鎮區○○路17
    4 號之「新雪理髮廳」，欲協助甲○○處理薪資事宜，惟雙
    方發生口角，被告丁○○竟基於恐嚇犯意，向乙○恫嚇稱「
    要讓你的店開不下去」等語，致使乙○心生畏懼，經報警處
    理，始循線查知上情，因認被告丁○○涉犯刑法第305 條之
    恐嚇危害安全罪等語。
二、按犯罪事實應依證據認定之，無證據不得認定犯罪事實。不
    能證明被告犯罪者，應諭知無罪之判決，刑事訴訟法第 154
    條第2 項、第301 條第1 項分別定有明文。又同法第161 條
    第1 項並規定：檢察官就被告犯罪事實，應負舉證責任，並
    指出證明之方法。因此，檢察官對於起訴之犯罪事實，應負
    提出證據及說服法院之實質舉證責任。倘其所提出之證據，
    不足為被告有罪之積極證明，或其指出證明之方法，無從說
    服法院以形成被告有罪之心證，基於無罪推定之原則，自應
    為被告無罪判決之諭知，最高法院92年台上字第128 號著有
    判例。
三、公訴人認被告丁○○涉有上開恐嚇危害安全罪嫌，無非係以
    證人即被害人乙○於警詢及偵查時及證人即「新雪理髮廳」
    之員工丙○○於偵查時之供述等證據資料為其論據。訊據被
    告丁○○堅詞否認有何恐嚇危害安全犯行，辯稱：伊於96年
    8 月14日並無以「要讓你的店開不下去」等語恐嚇被害人乙○等語。經查：
  (一)首先，被告丁○○曾先後2 次偕同其女友甲○○到被害人乙○所經營之「新雪理髮廳」，時間分別為96年8 月14日晚上
    8 時30分許及96年8 月16日晚上8 時30分許，此為被告所不
    否認，核與證人即被害人乙○於警詢中及證人即被告女友甲○○於本院審理時證述之情節相符（見偵1 卷第7 、8 頁，
    本院卷第53、54頁），應堪信為真實。而本件經檢察官於本
    院審理時當庭確認起訴之犯罪時間為96年8 月14日（見本院
    卷第62頁），是本院自僅應就被告於86年8 月14日晚上8 時
    30分許到「新雪理髮廳」時所發生之事實而為審究，合先敘
    明。
  (二)其次，本院質諸證人即被害人乙○於警詢中證述：伊經營之
    「新雪理髮廳」於96年8 月16日20時30分許發現電話被人進
    入店內砸壞，是被甲○○帶來之男子砸壞，甲○○於96年 8
    月14日20時許帶1 名男子到伊店內，對伊口出三字經大聲辱
    罵，並要伊交出1 名叫「榮仔」之男子，否則就要讓伊的店
    開不成，伊跟她說「榮仔」行蹤不定，伊找不到人，事隔兩
    天她就帶人到我店內砸壞電話等語（見偵1 卷第7 、8 頁）
    ，並佐以檢察官勘驗「新雪理髮廳」電話被砸壞當日之監視
    錄影帶，確認「新雪理髮廳」電話被砸壞之日期為96年8 月
    16日晚上8 時30分許，有勘驗筆錄1 紙在卷可稽（見偵1 卷
    第26頁），足認「新雪理髮廳」電話被砸壞之日期為96年 8
    月16日晚上8 時30分許無疑。而依證人即「新雪理髮廳」之
    員工丙○○於偵查時具結供述：甲○○是伊之前的同事，當
    天晚上8 點多她叫了好多男人進來，有1 名男子命乙○叫她
    的「逗陣仔」出來，否則要讓她店開不下去，那個男的又將
    電話摔下，他接著罵「幹你娘GY」，摔電話及罵人及說要讓
    店開不下去的都是同一個男的，那個男子即是與被告一起進
    入店內的男子等語（見偵1 卷第31頁），證人即「新雪理髮
    廳」之員工劉楊冊則於偵查時具結供述：甲○○是伊之前的
    同事，當天晚上8 點多她與一名男子及其他人共同過來，有
    好幾個人來，有好幾個人一起進來，那些與被告一起進來的
    男子很大聲說，若不找榮仔出來，就不會讓我們開店了，電
    話是誰摔的伊沒看到，會同進來的男子說若不交出榮仔，他
    罵乙○幹你娘等三字經，那個男子就是與被告一起進來的人
    等語，本院相互比對證人丙○○與劉楊冊之證述，其2 人均
    係提及「新雪理髮廳」電話被砸壞之事，再與證人即被害人
    乙○上開警詢中之供述及檢察官勘驗筆錄互為印證，可知證
    人丙○○與劉楊冊於偵查中之供述內容均係關於被告丁○○
    於96年8 月16日晚上8 時30分到「新雪理髮廳」所發生之事
    實，而本件起訴犯罪事實所載之犯罪時間既係96年8 月14日
    晚上8 時30分，是證人丙○○與劉楊冊於偵查中之供述內容
    均與本件檢察官起訴之犯罪事實無涉，自不足以作為不利於
    被告之認定，公訴意旨以證人丙○○偵查中之供述作為認定
    被告本件犯行之依據，即有誤解。
  (三)又證人即被害人乙○雖於警詢中證述：甲○○於96年8 月14
    日20時許帶1 名男子到伊經營之「新雪理髮廳」店內，對伊
    口出三字經大聲辱罵，並要伊交出1 名叫「榮仔」之男子，
    否則就要讓伊的店開不成，伊跟她說「榮仔」行蹤不定，伊
    找不到人，事隔兩天她就帶人到我店內砸壞電話等語（見偵
    1 卷第7 、8 頁），然其於本院審理時則另證稱：甲○○於
    8 月14日那天帶約3 、4 個人都是男人，過來說，你要交陳
    石榮出來，否則你的店不讓你開。說這個是你「鬥陣的」。
    後來被告及其他人就以三字經罵伊「幹你娘之歪」，「幹你
    娘臭之歪」等語，並拍打櫃台，他們一進來伊就要去打電話
    ，他們就將伊的電話機摔壞，他們罵完三字經，伊就跑到後
    面去了，當時約有2 、3 個小姐在場，一個叫阿美、另一個
    叫劉楊冊云云（見本院卷第50頁），本院比對被害人乙○上
    開於警詢及本院審理時之供述，對於本件96年8 月14日晚上
    8 時30分許案發當時被告是否砸壞「新雪理髮廳」電話乙節
    ，前後供述不一，顯見被害人乙○上開供詞已非無疑，本院
    自不能僅以被害人乙○上開有疑義之警詢中供述，逕為不利
    於被告之認定，再參以證人即被告之女友甲○○於本院審理
    時證稱：第1 次（按即96年8 月14日）係被告陪同伊去，完
    全沒有發生什麼事情，當天2 個人都有進入店裡，當時伊請
    乙○打電話給經理阿榮幫伊聯絡，乙○說無法聯絡，當天伊
    與被告停留約不到10分鐘，當時被告只有說阿榮在不在，向
    乙○說叫阿榮出來等語（見本院卷第54、55頁），益徵被告
    辯稱其於96年8 月14日當日並無以「要讓你的店開不下去」
    等語恫嚇被害人乙○等情，並非虛構。。至證人即被害人乙○於偵查中雖供稱：伊開男性理容店。電話是甲○○帶人來
    伊店內毀損的，當天被告帶了3 個男人，有2 個人在外面，
    被告與其中1 名男子進入店內，被告說，有1 個叫阿榮的男
    子欠她錢，叫伊將阿榮交出來，那個男的也有說。那個男的
    說，就是與妳鬥陣的，那個男的一直以三字經罵伊，罵伊「
    幹妳娘芝吧」、讓伊店不能開等語（見偵1 卷第18、19頁）
    ，可知被害人乙○偵查中之供述內容均係關於被告於96年 8
    月16日晚上8 時30分到「新雪理髮廳」所發生之事實，而本
    件起訴犯罪事實所載之犯罪時間既係96年8 月14日晚上8 時
    30分，是其偵查中之供述內容均與本件檢察官起訴之犯罪事
    實無涉，自不足以作為不利於被告之認定，公訴意旨以被害
    人乙○偵查中之供述作為認定被告本件犯行之依據，亦有誤
    解。
  (四)綜合上述，本件公訴意旨所執據以認定被告丁○○涉犯恐嚇
    犯行之證據，經本院上開調查證據結果，證人即被害人乙○
    及證人即「新雪理髮廳」之員工丙○○於偵查時之供述內容
    ，均係關於被告於96年8 月16日晚上8 時30分到「新雪理髮
    廳」時所發生之事實，而本件起訴犯罪事實所載之犯罪時間
    既係96年8 月14日晚上8 時30分，上開供述內容均與本件檢
    察官起訴之犯罪事實無涉，自均不足以作為不利於被告之認
    定；另被害人乙○於警詢時之供述，與其於本院審理時之供
    述，前後不一，其警詢中之供詞亦非無疑，本院自不能僅以
    被害人乙○有疑義之警詢中供述，逕為不利於被告之認定。
四、從而，本件檢察官提出之積極證據尚不足以認定被告丁○○
    有何恐嚇危害安全罪嫌，其間尚有合理之懷疑存在。此外復
    查無其他積極證據足認被告有公訴意旨所述犯行，被告既未
    經證明犯罪，揆諸前揭說明，自應為無罪之諭知，原審未及
    審認至此，而對被告論罪科刑，尚有未洽，應由本院撤銷原
    判決，另為諭知無罪之判決。至被告丁○○於96年8 月16日
    晚上8 時30分許是否在上開「新雪理髮廳」另涉恐嚇、毀損
    及公然侮辱等罪刑，既經被害人乙○於警詢中提出告訴（見
    警卷第8頁），自應由檢察官另行依法偵查，附此敘明。
五、檢察官聲請以簡易判決處刑之案件，經法院認為有第451 條
    之1 第4 項但書之情形者，應適用通常訴訟程序審判之，刑
    事訴訟法第452 條定有明文；且對於簡易判決之上訴，準用
    刑事訴訟法第三編第一章及第二章之規定。管轄第二審之地
    方法院合議庭受理簡易判決上訴案件，應依通常程序審理，
    其認案件有刑事訴訟法第452 條之情形者，應撤銷原判決，
    逕依通常程序為第一審判決，法院辦理刑事訴訟簡易程序案
    件應行注意事項第14項亦有明文。經查，本件應為無罪之諭
    知，而有刑事訴訟法第451 條之1 第4 項但書第3 款之情形
    ，揆諸前揭規定，原審誤用簡易判決程序，自應由本院合議
    庭逕依通常程序審理後，而為第一審之判決，檢察官如不服
    本判決，仍得於法定上訴期間內，向管轄之第二審法院提起
    上訴，併予敘明。
據上論斷，應依刑事訴訟法第452 條、第455 條之1 第3 項、第
369 條第1 項前段、第364 條、第301 條第1 項，判決如主文。
本案經檢察官戊○○到庭執行職務。
中    華    民    國    98    年    2     月    5     日
                    刑事第十八庭審判長法  官 廖建瑜
                                      法  官 林裕凱
                                      法  官 陳盈吉
以上正本證明與原本無異。
如不服本判決，應於判決送達後10日內，向本院提出上訴狀。
中    華    民    國    98    年    2     月    5     日
                                      書記官  陳展榮


司法院資訊處製作；財團法人民間司法改革基金會備份。
